高雄高等行政法院裁定
                                       99年度訴字第617號
原      告　高雄市美濃區農會
代  表  人　林華玉
訴訟代理人  林石猛  律師
            戴敬哲  律師
被      告　行政院農業委員會農糧署南區分署
代　表　人　陳俊言　分署長
訴訟代理人　曾清山  律師
上列當事人間有關農業事務事件，原告提起行政訴訟，本院裁定
如下︰
    主  文
原告之訴及追加之訴均駁回。
訴訟費用由原告負擔。
    理  由
一、程序事項：
（一）本件原告原為高雄縣美濃鎮農會，於訴訟繫屬中因高雄縣
      、市合併而改制為高雄市美濃區農會，並由原告聲明承受
      訴訟；核無不合，應予准許。
（二）按「訴狀送達後，原告不得將原訴變更或追加他訴。但經
      被告同意或行政法院認為適當者，不在此限。」為行政訴
      訟法第111條第1項所明定。查原告提起本件行政訴訟，原
      於民國99年12月1日起訴狀中聲明：「被告與原告間，因
      委託辦理公糧經收、保管、加工、撥付業務合約，所生逾
      期清償虧短80年1、2期及81年1、2期公糧之懲罰性違約金
      ，由『自逾期清償日起，按日以千分之一實物計付違約金
      』，改依98年修訂合約第47條規定：『計收懲罰性違約實
      物數量以應賠償數量之20％為上限』給付。」嗣原告於訴
      狀送達被告後，又於本院100年2月22日行準備程序時，當
      庭以言詞及準備書狀請求追加為「先位聲明：被告依兩造
      間於78年至82年間所簽立之『委託辦理公糧經收保管加工
      撥付業務合約』對原告所取得之違約金債權，不得再執行
      。備位聲明：被告依兩造間於78年至82年間所簽立之『委
      託辦理公糧經收保管加工撥付業務合約』對原告所取得之
      違約金債權，應改依98年所修訂之合約第47條：『計收懲
      罰性違約實物數量以應賠償數量之20%為上限』計算違約
      金數額。」本院審酌原告上開追加先位聲明之訴，除被告
      當庭表示不同意追加外（參見本院100年2月22日準備程序
      筆錄第1頁、100年3月24日言詞辯論筆錄第2頁），且原告
      遲至準備期日始提出追加訴訟，顯有延滯本件訴訟之虞，
      本院認其追加並不適當，揆諸上開規定，自難准許，應予
      駁回。
二、次按「原告之訴，有下列情形之一者，行政法院應以裁定駁
    回之。．．．九、訴訟標的為確定判決或和解之效力所及者
    。」行政訴訟法第107條第1項第9款定有明文。又司法院為
    國家最高司法機關，掌理民事、刑事、行政訴訟之審判及公
    務員之懲戒，為憲法第77條所明定。關於行政訴訟與民事訴
    訟之審判，依現行法律之規定，固採二元訴訟制度，分由不
    同性質之法院審理；亦即關於因公法關係所生之爭議，由行
    政法院審判，因私法關係所生之爭執，則由普通法院審判。
    惟在審判權出現衝突時，立法者為使審判權歸屬之爭議，儘
    早於訴訟程序之前階段加以確定，避免相同之紛爭在普通法
    院及行政法院接受平行之處理，乃採事前預防衝突之機制，
    是以民事訴訟法第31條之1第2項、第31條之2第1項規定：「
    訴訟已繫屬於不同審判權之法院者，當事人不得就同一事件
    向普通法院更行起訴。」「普通法院認其有受理訴訟權限而
    為裁判經確定者，其他法院受該裁判之羈束。」同此法理，
    行政訴訟法第12條之1第2項、第12條之2第1項規定：「訴訟
    繫屬於行政法院後，當事人不得就同一事件向其他不同審判
    權之法院更行起訴。」「行政法院認其有受理訴訟權限而為
    裁判經確定者，其他法院受該裁判之羈束。」準此，倘當事
    人已向普通法院提起訴訟，為預防平行程序之出現，有關審
    判權之爭議，即交由普通法院處理，禁止當事人就同一事件
    向行政法院更行起訴，若普通法院認其有審判權而為裁判經
    確定者，行政法院即應受該裁判之羈束，不得再為相異之認
    定，反之亦然。
三、查被告為辦理稻穀保價收購，與原告於78年簽訂「委託辦理
    公糧經收保管加工撥付業務合約」（下稱系爭契約），每4
    年農會理、監事改選再辦理更換。然被告於82年6月16日派
    員稽查原告經收儲存於倉庫之公糧倉存數量，發現儲放14個
    倉庫之80年1、2期及81年1、2期公糧有短少，經盤磅移儲、
    加工並扣除自然損耗總計短少1,918,567.25公斤，被告遂向
    臺灣高雄地方法院（下稱高雄地院）訴請原告賠償虧短公糧
    及自82年9月1日起按日計付千分之一實物違約金，並經最高
    法院85年度台上字第2729號判決被告勝訴而告確定。嗣原告
    以該事件依民法第251條、第253條違約金酌減之規定及民法
    第227條之2情事變更原則之規定，其得請求減少違約金為由
    ，向高雄地院起訴，經高雄地院以97年度重訴字第259號判
    決駁回其訴，原告不服，提起上訴，經臺灣高等法院高雄分
    院98年度重上字第44號判決駁回原告之上訴。原告仍不服，
    上訴至最高法院，亦經最高法院99年度台上字第802號裁定
    駁回原告之上訴而告確定，有上揭民事判決附卷可稽（參見
    本院卷第36-40頁、第42-44頁、第46-51頁、第53-54頁)。
    是兩造間關於系爭契約可否主張減少違約金等爭執，既經普
    通法院民事判決認屬私法爭議，並為原告敗訴之判決確定，
    其就兩造間系爭契約可否主張減少違約金等爭執即有既判力
    ，原告應受該判決既判力之羈束，本院依上揭民事訴訟法第
    31條之2第1項規定亦受該判決之羈束，亦不得為相異之認定
    。本件原告復以系爭契約係屬行政契約，應由行政法院審理
    ，並以兩造嗣於98年修訂之合約第47條對違約金設有「計收
    懲罰性違約實物數量以應賠償數量之20%為上限」之限制為
    由，主張情事已有變更，原告有權請求減少違約金，向本院
    提起減少系爭契約其應給付違約金數額之訴訟，核為前揭確
    定民事確定判決效力所及，依行政訴訟法第107條第1項第9
    款規定，自應以裁定駁回原告之訴。
四、依行政訴訟法第107條第1項第9款、第104條、民事訴訟法第
    95條、第78條，裁定如主文。
中　　華　　民　　國　　100　 年　　4　　 月　　7　　 日
            高雄高等行政法院第二庭
                        審判長法官  呂  佳  徵
                              法官  簡  慧  娟
                              法官  吳  永  宋
以上正本係照原本作成。
如不服本裁定，應於裁定送達後10日內以書狀敘明理由，經本院
向最高行政法院提出抗告（須按對造人數附具繕本）。
中　　華　　民　　國　　100　 年　　4　　 月　　7　　 日
　　　　　　　　　　　　　　書記官  李  昱